臺灣高等法院臺南分院民事判決　94年度上字第57號
上 訴 人　乙○○
被上訴人　甲○○
上列當事人間請求侵權行為損害賠償事件，上訴人對於中華民國
93年4月29日臺灣雲林地方法院所為86年度附民字第22號第一審
附帶民事訴訟判決，提起上訴，由刑事庭移送前來，本院判決如
下：
    主      文
原判決廢棄，發回臺灣雲林地方法院。
    事實及理由
一、上訴人於原審主張：被上訴人於80年1月間陸續向伊借款347
    萬元並交付本票作擔保，嗣持「甲○○」簽發票據號碼0000
    0000號、發票日為83年11月20日、票面金額347萬元之本票
    一張（下稱系爭本票），換回前已到期無法兌現之擔保本票
    ，惟屆期經提示仍未獲付款，伊遂向原審法院聲請裁定本票
    准許強制執行取得執行名義後，於85年9月6日聲請執行前，
    被上訴人意圖損害伊債權之犯意，先將所有坐落雲林縣斗南
    鎮○○段677-15、677-30號土地及其地上建物於85年7月3日
    設定抵押權予其前妻王寶貴，擔保應給付工資及應返還之保
    險理賠金暫用款；又於同年月18日提供其所有坐落斗南鎮○
    ○段929號建地及地上建物，設定抵押權予訴外人沈哲堂，
    以擔保借用名義開具信用狀或須付款領貨之損害，認被上訴
    人涉犯刑法第356條之毀損債權罪，致伊受有347萬元之損害
    。因依侵權行為損害賠償之法律關係，請求判命被上訴人應
    給付347萬元及利息，並載明「萬一敗訴判決，請移民庭」
    。原審法院於刑事判決無罪時，就附帶民事訴訟並為駁回原
    告之訴及假執行之聲請，即有未合，爰聲明求為判決：原判
    決廢棄，發回雲林地方法院更為審理或命被上訴人如數給付
    及利息。被上訴人方面則以不同意由本院審理等語置辯。
二、按刑事訴訟諭知無罪、免訴或不受理之判決者，應以判決駁
    回原告之訴。但經原告聲請時，應將附帶民事訴訟移送管轄
    法院之民事庭。刑事訴訟法第503條第一項定有明文。又第
    一審之訴訟程序有重大之瑕疵者，第二審法院得廢棄原判決
    ，而將該事件發回原法院。但以因維持審級制度認為必要時
    為限。民事訴訟法第451條第1項定有明文。
三、本件上訴人主張：伊執系爭本票向原審法院聲請裁定本票准
    許強制執行取得執行名義後，於85年9月6日聲請執行前，被
    上訴人意圖損害伊債權，先將所有坐落雲林縣斗南鎮○○段
    677-15號等土地及其地上建物於85年7月3日設定抵押權予其
    前妻王寶貴；又於同年月18日提供其所有坐落同鎮○○段
    929號建地及地上建物，設定抵押權予訴外人沈哲堂，認被
    上訴人涉犯刑法第356條之毀損債權罪責部分，業經原審法
    院於93年4月29日以86年度易字第249號刑事判決諭知無罪在
    案。上訴人主張其因被上訴人損害債權受有損害，所提起之
    刑事附帶民事訴訟，依刑事訴訟法第503條第1項前段，本應
    以判決駁回之。惟上訴人於93年4月8日向原審法院所提補充
    刑事附帶民事起訴理由狀第2頁最後1、2行已附註：「萬一
    敗訴判決，請移民庭」之聲請（詳參原審卷第50頁），原審
    應適用刑事訴訟法第503條第1項但書規定，將附帶民事訴訟
    移送民事庭審理，乃原審未察，竟以被上訴人毀損債權部分
    ，業經刑事判決無罪為由，將上訴人在原審之訴及假執行之
    聲請均駁回，其訴訟程序自難謂無重大之瑕疵，基此所為之
    判決，亦屬違背法令。而被上訴人復不同意由本院審理，就
    該事件自為實體之裁判，以補正上開訴訟程序之瑕疵。則為
    維持審級制度，自有將本事件發回原審法院更為裁判之必要
    。從而，上訴人執此指摘原判決不當，求予廢棄，將本事件
    發回原審法院更為裁判，自有理由。爰將原判決廢棄，發回
    原審法院重行審理，以符法制，且不經言詞辯論為之。
四、據上論結，本件上訴為有理由，依民事訴訟法第451條第1項
    ，判決如主文。
中　　華　　民　　國　　94　　年　　4　　月　　12　　日
                  民事第四庭　審判長法　官　林金村
                              　    法　官　黃三哲
                                　  法　官　丁振昌
上為正本係照原本作成。
不得上訴。
中　　華　　民　　國　　94　　年　　4　　月　　13　　日
                                    書記官  黃惠美
                                              K
